【裁判字號】    98,交聲,3842
【裁判日期】    990119
【裁判案由】    交管條例聲異
【裁判全文】
臺灣板橋地方法院交通事件裁定        98年度交聲字第3842號
原處分機關  臺北市交通事件裁決所
異  議  人
即受處分人  甲○○
上列異議人即受處分人因違反道路交通管理處罰條例案件，對於
臺北市交通事件裁決所中華民國98年10月19日以北市裁罰字第裁
22-AEX484468號、裁22-AEX484469號所為之處分（原舉發案號：
臺北市政府警察局北市警交字第AEX484468 號、第AEX484469 號
），聲明異議，本院裁定如下：
    主  文
異議駁回。
    理  由
一、原處分意旨略以：異議人即受處分人甲○○所有之ＣＪＡ－
    ３１７號重型機車，於民國九十八年八月十一日下午四時八
    分許，行經臺北市○○○路○段與通河街之有燈光號誌管制
    之交岔路口時，闖越紅燈違規，為警攔停時，復拒絕停車接
    受稽查而逃逸，經臺北市政府警察局士林分局員警逕行舉發
    ，爰依道路交通管理處罰條例第五十三條第一項、第六十條
    第一項及第六十三條第一項第三款、第一款等規定，分別裁
    處罰鍰新臺幣（下同）一千八百元、三千元，並各記違規點
    數三點及一點。
二、本件異議人則以：伊當日在職上班，而伊所有之該部機車並
    未出借他人使用；又違規地點只有一線道，若受員警攔停時
    ，如何能加速逃逸？且員警亦未提出任何證據佐證違規事實
    ，為此聲明異議云云。
三、按汽車（包含機器腳踏車）駕駛人，行經有燈光號誌管制之
    交岔路口闖紅燈者，處一千八百元以上五千四百元以下罰鍰
    ，並記違規點數三點；次按汽車駕駛人，駕駛汽車有違反道
    路交通管理處罰條例之行為，經交通勤務警察或依法令執行
    交通稽查任務人員制止時，不聽制止或拒絕停車接受稽查而
    逃逸者，除按各該條規定處罰外，處三千元以上六千元以下
    罰鍰，並記違規點數一點，道路交通管理處罰條例第五十三
    條第一項、第六十條第一項及第六十三條第一項第三款、第
    一款分別定有明文。
四、經查：
  (一)異議人甲○○於九十八年八月十一日下午四時八分許，騎乘
    其所有之車號ＣＪＡ－３１７號重型機車沿臺北市○○○路
    ○段由南往北方向行駛，行經中山北路四段與通河街口時，
    有闖越紅燈左轉違規，經警攔停後，仍未停車接受稽查而逃
    逸之事實，業據證人即舉發員警乙○○於本院九十八年九月
    二十四日訊問時，到庭具結證稱：「（本件舉發經過情形？
    ）我當天下午三點到五點執行取締交通違規勤務，我當時站
    在中山北路與通河街的交叉口的人行道旁，…，我可以看到
    沿通河街東往西行駛過來的車輛，我的位置也看得到通河街
    東往西行向的號誌。當時我和另一位同事共同執勤，當天主
    要取締的重點是紅燈左轉及未依規定二段式左轉，…，我站
    立的位置看不到中山北路南往北的行向號誌，只能看到中山
    北路北往南的號誌情形。我當時看到有一輛機車沿中山北路
    南往北行駛，當時號誌應該是紅燈，但這輛機車直接左轉，
    我吹哨及用指揮棒攔停，違規車輛看到我要攔他，他就跨越
    雙黃線直接從對向車道加速騎走。」、「（如何記下違規車
    輛的車號？）我要攔停這輛車輛時，我有走到通河街的車道
    上，我就把他的車號記下來，記在我的行動電腦上，當時我
    看到的車輛的特徵我已經記不清楚了，我現在不記得車身顏
    色，只記得當時有核對車籍資料，是相符的，我記下車牌號
    碼時，距離該車輛不到三十公分。」、「（你站立的位置無
    法看到中山北路南往北行向的號誌情形，如何判斷該輛機車
    闖紅燈？）中山北路與通河街交叉口的號誌是二個時向，因
    為當時中山北路南往北的紅燈已經一段時間了，機車也都在
    停止線後方等，只有這輛違規車輛從禁行機車道鑽出來，所
    以我確定他闖紅燈。」、「（記下違規車牌後，有無跟另外
    一位執勤的同事確認？）有，同事說他沒有記下完整的車牌
    ，但他有看到前面的英文字是ＣＪＡ沒錯。」等語綦詳，並
    當庭繪製與其所述相符之現場圖說附卷可參。證人乙○○係
    具有一定考選資格及專業訓練之執行職務公務員，執法對象
    又係不特定之往來民眾，其立場實具有客觀、公正與公平之
    特質，其既親眼目睹異議人車輛之違規，自得為交通案件之
    證人，又上開證詞業經具結程序之擔保，其與異議人並無怨
    隙仇恨，當無胡亂指摘反自陷偽證罪責之理；而違規當時係
    下午四時許，且當時僅有異議人一部機車違規，復於近距離
    內為證人乙○○記下車號，隨即輸入電腦，且證人乙○○對
    於舉發過程記憶清晰，足認證人乙○○之證詞乃信而有徵，
    且無瑕疵可指，堪予採信。
  (二)再者，交通警察掣單舉發違反道路交通管理處罰條例所列之
    違規事實，本質上為行政處分，係公務員基於職務上之公權
    力，依法就特定之具體事件所為之具公法上效果之單方面行
    政行為，如無形式上顯然之瑕疵可指，基於公務員為公法上
    行為具有公信力之原則，該行政行為當可被推定為真正，其
    據以依法處分之事實認定亦為正確無誤，此與民事訴訟法第
    三百五十五條第二項規定「文書依其程式及意旨得認作公文
    書，推定其為真正」之情形相同。本此公信原則，立法者乃
    賦予行政機關制定違反道路交通事件統一裁罰基準及處理細
    則，使執行勤務員警得當機處分，以達其維護交通秩序、安
    全之行政目的。反之，若謂公務員一切行政行為均需預留證
    據以證其實，則國家行政勢必窒礙難行，準此，刑事訴訟法
    就犯罪證據所列有關之規定與屬於行政秩序罰之交通違規裁
    罰本質不合之部分，自不在準用之列。從而，交通違規行政
    爭訟之舉證責任原理，應非如刑事案件中，必須超越任何合
    理懷疑，始可為有罪判決之嚴格程度，而係應與民事訴訟之
    舉證責任原理相類似，亦即基本上應就行政機關與人民所各
    自主張有利於己之事實，分配其應盡之舉證責任，而非逕予
    準用刑事訴訟上之「無罪推定」原則，此觀諸行政訴訟法第
    一百三十六條規定行政訴訟程序準用民事訴訟法第二百七十
    七條舉證責任分配原則之立法意旨，益彰甚明。況交通違規
    案件之舉發，並非均須以科學儀器取得證據資料為必要，此
    觀諸道路交通管理處罰條例第七條、第七條之二等規定即甚
    明確。證人乙○○之證詞並無瑕疵可指，足堪採信乙節，業
    經本院審認如上，又汽機車駕駛人闖紅燈、未依規定逕行左
    轉、不服稽查而逃逸等違規行為，多屬瞬間即逝，客觀上實
    無法期待於違規同時即以科學儀器採證，依道路交通管理處
    罰條例第七條、第七條之二規定所揭櫫之意旨，此類案件係
    委由當場執行取締勤務之公務員本其認識及判斷，而為立即
    之取締行為，以達成維持交通秩序之目的，無須另有其他積
    極佐證，是以證人乙○○雖未當場拍照採證，亦不影響其證
    詞之可信度。
  (三)異議人雖辯稱：舉發當時伊在上班，不可能騎車到該路段云
    云，並提出伊上班刷卡及監視錄影畫面資料一份、現場照片
    五張在卷供參。惟本件違規時間乃九十八年八月十一日下午
    四時八分許，觀諸異議人提出之刷卡及監視錄影畫面，僅能
    證明異議人當日係自上午六時二十三分起至下午二時五十三
    分止，均在公司而已，與異議人所辯：舉發當時伊在上班之
    情節，並不相符，經本院以此質問，異議人始自承：「（九
    十八年八月十一日你幾點上班？）早上六點多，下班是下午
    三點三十幾分。下班後我去朋友家，我從文德路到大直街，
    我是沿著文德路接內湖路，再轉往大直，我在朋友家待到幾
    點我忘了。…」、「（九十八年八月十一日這天，有無將機
    車借給家人使用？）沒有，我當天去大直找朋友，是騎這輛
    機車去的，我的朋友在大直的北安路五七三巷，我的工作地
    點在臺北捷運文德站。」等情，足認異議人於舉發當時已經
    下班，要非絕無可能前往舉發地點。再者，中山北路四段屬
    已劃分快慢車道之同向四線道道路，依道路交通安全規則第
    九十九條規定，機車僅能行駛於慢車道及最外側快車道，換
    言之，內側二個快車道乃禁行機車車道，此觀諸異議人所提
    出之現場照片，顯示中山北路四段與通河街交岔路口指示機
    車應採兩段式左轉，以及通過通河街交岔路口後之中山北路
    四段內側二車道上，均繪有「禁行機車」標字之情節，益彰
    甚明，是以證人乙○○證稱：異議人之車輛自禁行機車道鑽
    出來闖越紅燈左轉乙節，衡情自屬可能，異議人空言辯稱：
    中山北路四段並無禁行機車道，以此質疑證人乙○○之證詞
    不可信云云，洵屬自己對於交通法規之誤認，洵非可採。
五、綜上所述，異議人於前揭時、地，確有騎乘機車行經有燈光
    號誌管制之交岔路口闖越紅燈，為警攔停時，復拒絕停車接
    受稽查而逃逸之違規，均堪予認定。從而原處分機關援引首
    揭規定，爰依道路交通管理處罰條例第五十三條第一項、第
    六十條第一項及第六十三條第一項第三款、第一款等規定，
    分別裁處罰鍰一千八百元、三千元，並各記違規點數三點及
    一點，於法並無違誤，應予維持。本件異議人之異議無理由
    ，應予駁回。
據上論斷，應依道路交通管理處罰條例第八十七條第二項，道路
交通案件處理辦法第十九條，裁定如主文。
中    華    民    國    99    年    1     月    19    日
                  交通法庭  法  官  劉元斐
上列正本證明與原本無異。
如不服本裁定，應於裁定送達後五日內敘明抗告理由，向本院提
出抗告狀。
                            書記官  張懿端
中    華    民    國    99    年    1     月    19    日

司法院資訊處製作；財團法人民間司法改革基金會備份。
